臺灣高等法院民事裁定
108年度抗更一字第37號
抗  告  人  劉雲英  
代  理  人  許文彬律師

上列抗告人因與相對人吳國昌、陳坤宏間聲請管收事件，對於中
華民國108年7月2日臺灣臺北地方法院108年度管字第8號所為裁
定提起抗告，經最高法院發回更審，本院裁定如下：
    主  文
原裁定關於駁回抗告人對相對人陳坤宏部分之聲請及該費用部分
廢棄。
其他抗告駁回。
抗告及發回前再抗告費用關於駁回其他抗告部分，由抗告人負擔
。 
    理  由
一、本件抗告人執原法院103年度司執字第6932號債權憑證為執
    行名義，聲請對債務人中信昌國際企業股份有限公司（下稱
    中信昌公司）為強制執行，經原法院以106年度司執字第101
    525號執行事件（下稱101525號執行事件）受理，抗告人並
    以相對人吳國昌、陳坤宏（下合稱相對人，單指一人則逕稱
    其姓名）依序為中信昌公司之前任、現任負責人，不履行執
    行法院民國108年3月28日限期命中信昌公司及吳國昌就其請
    求之債權為履行或提供擔保之命令（下稱系爭執行命令）等
    情，依強制執行法第25條第2項第4款、第3項及第22條第1項
    、第5項規定，聲請管收相對人。原法院駁回抗告人之聲請
    ，抗告人不服提起抗告，其抗告意旨略以：吳國昌業經本院
    105年度金上重訴字第32號刑事判決認定其於96年至101年之
    違法吸金行為獲利新臺幣（下同）3,918萬240元並未扣案，
    連同相關犯罪所得共計達24億5,588萬7,990元，本件執行債
    權額僅487萬5,000元，堪認其等應有能力履行債務，然迄今
    分文未償，已有強制執行法第22條第1項第1、2款所定事由
    。吳國昌雖已解任，然依強制執行法第25條第2項第4款、第
    3項規定，執行法院仍得命其履行債務，若未履行，並得予
    以管收。又原法院司法事務官已於108年3月28日以系爭執行
    命令命陳坤宏履行債務或提供擔保，原法院並於同年5月29
    日通知陳坤宏到場訊問，陳坤宏無正當理由未到場，違反其
    報告財產狀況之法定義務，自無解其違反系爭執行命令應負
    之責。　　
二、關於廢棄部分（即原裁定駁回抗告人聲請管收陳坤宏部分）
    ：
  ㈠按「民事強制執行事務，於地方法院及其分院設民事執行處
　　辦理之」；「強制執行事件，由法官或司法事務官命書記官
　　督同執達員辦理之」「本法所規定由法官辦理之事項，除拘
　　提、管收外，均得由司法事務官辦理之」。強制執行法第1
　　條第1項、第3條第1、2項分別定有明文。是強制執行法所規
    定之拘提、管收事件，係專屬地方法院民事執行處法官辦理
    之強制執行事務；拘提、管收以外之其他事項，則得由法官
    或司法事務官辦理。辦理強制執行法所定拘提、管收事項 
    之法官，與辦理其他強制執行事項之司法事務官，同屬執行
    法院，其等所實際辦理之強制執行事項內容，僅係法院內部
    之事務分配。是辦理強制執行事件應行注意事項第11點第5
    款規定：「債權人聲請管收債務人者，應分案由執行法院裁
    定」，此所指執行法院即為地方法院民事執行處法官。從而
    ，債權人依強制執行法第22條第5項規定向執行法院聲請管
    收債務人，經民事執行處分案由法官裁定時，法官應立於執
    行法院之地位，就債權人之聲請是否符合管收之要件為調查
    ，如有必要，並應依同法第21條第1項規定拘提債務人到場
    。執行法院調查之結果，如已得認定確不符管收之法定要件
    者，固得逕予駁回管收之聲請，惟如認有強制執行法第22條
    第1項第1、2款所定「有事實足認顯有履行義務之可能故不
    履行」、「就應供強制執行之財產有隱匿或處分之情事」，
    僅尚未經命提供擔保或限期履行者，執行法院在受理債權人
    管收聲請事務之範圍，自應命債務人提供擔保或限期命債務
    人履行，並視債務人之履行結果，就債權人管收之聲請為准
    、駁之裁定。前開執行法院命供擔保或限期履行執行命令之
    作成，應由民事執行處法官本於辦理管收事務之職權為之，
    亦得依法院之內部事務分配，交由司法事務官辦理，不得以
    債權人聲請管收債務人時，尚未踐行前開命供擔保或限期履
    行程序，或司法事務官所作成之執行命令於程序上有瑕疵為
    由，遽予駁回債權人管收之聲請。　　
　㈡本件抗告人以中信昌公司有強制執行法第22條第1項所定情形
    ，依同法第25條第2項第4款、第22條第5項規定，聲請管收
    中信昌公司之負責人陳坤宏，原法院分案由辦理強制執行事
    務之法官辦理，揆諸前揭說明，執行法院應就中信昌公司有
    無「有事實足認顯有履行義務之可能故不履行」、「就應供
    強制執行之財產有隱匿或處分之情事」之情形為調查，於
　　調查認定符合前開情形者，並應命中信昌公司提供擔保或限
    期履行，再視其履行結果，就抗告人管收陳坤宏之聲請為准
    、駁之裁定。如認已作成之命提供擔保或限期履行執行命令
    送達不合法或有其他程序瑕疵，自應重為執行命令之送達並
    為必要之調查。乃原法院以同院司法事務官未合法命中信昌
    公司陳報財產狀況或調查中信昌公司之財產變化情形，認其
    後所發系爭執行命令於法不合，未再重新踐行執行法院應為
    之執行命令送達及調查程序，即逕以抗告人管收之聲請不符
    強制執行法第22條第5項規定，駁回抗告人管收之聲請，揆
    諸前揭說明，自有未合。
三、原裁定關於駁回其他抗告部分（即原裁定駁回抗告人聲請管
　　收吳國昌部分）：
  ㈠按關於債務人拘提、管收、限制住居、報告及其他應負義  
    務之規定，於法人或非法人團體之負責人、獨資商號之經理
    人亦適用之。法人之負責人，於喪失資格或解任前，具有報
    告及其他應負義務或拘提、管收、限制住居之原因者，在喪
    失資格或解任後，於執行必要範圍內，仍得命其履行義務或
    予拘提、管收、限制住居。此觀強制執行法第25條第2項第4
    款、第3項規定自明。考其立法目的，係為避免基於一定之
    資格或職務為債務人履行義務之人，為防止其於資格或職務
    存在期間有報告及其他應負義務或拘提、管收之事由，而以
    喪失資格及解任之手段，規避其義務或脫免拘提、管收之裁
    判，故明定於喪失資格或解任後，仍得拘提、管收或命其報
    告。是得依前開規定對已喪失法人負責人資格者予以管收  
    之情形，應以該人「於資格或職務存在期間」內具有管收之
    原因者為限。又按有事實足認債務人顯有履行義務之可能故
    不履行；或就應供強制執行之財產有隱匿或處分之情事，執
    行法院得命其提供擔保或限期履行，債務人未依命令提供相
    當擔保、遵期履行，執行法院經訊問債務人，認非予管收顯
    難進行強制執行程序者，得依債權人聲請或依職權管收債務
    人。強制執行法第22條第1項、第5項定有明文。此所謂命「
    其」提供擔保或限期履行，於執行債務人為法人之情形，自
    係指提出「法人所有」之財產供擔保或履行之用。從而，已
    喪失法人負責人資格者，即無從代表該法人提供擔保或履行
    債務，執行法院非得以其違反限期命供擔保或履行債務命令
    為由予以管收。
　㈡查吳國昌自104年6月14日起已非中信昌公司法定代理人，有
    中信昌公司變更登記表可憑（見原法院執行卷第25頁），是
    吳國昌於104年6月14日解任後，已無從再以中信昌公司法定
    代理人身分提出該公司之財產以供擔保或履行債務，揆諸前
    揭說明，系爭執行命令以吳國昌個人為義務人命其提供擔保
    或限期履行，即有未合，自不得以吳國昌違反系爭執行命令
    為由予以管收。抗告人前已於101525號執行事件中聲請對吳
    國昌為管收，經最高法院107年度台抗字第624號裁定以前開
    理由認本院否准抗告人管收吳國昌聲請之結論，並無不合，
    因而駁回抗告人之再抗告（見本院卷第16至24頁），乃抗告
    人復以同一事由於101525號執行事件中再次聲請管收吳國昌
    ，原裁定駁回抗告人管收吳國昌之聲請，自無不合。
四、綜上所述，原裁定駁回抗告人聲請管收陳坤宏部分，尚有未
    合，抗告論旨指摘原裁定此部分不當，聲明廢棄，為有理由
    ；原裁定駁回抗告人聲請吳國昌部分，則無違誤，抗告論旨
    指摘原裁定此部分不當，聲明廢棄，為無理由，應予駁回
　　。又執行命令之作成、送達，專屬執行法院之職責，訊問債
    務人後始得作成之管收裁定（強制執行法第22條第5項參照
    ），並應由執行法院視裁定時之具體執行進行情形為認定，
    本件前開廢棄部分既有前述執行命令補正及調查之必要，自
    應發回原法院更為適當之處理。 
五、據上論結，本件抗告為一部有理由，一部無理由，爰裁定如
    主文。 　　　　
中　　華　　民　　國　 109　　年　　2 　　月　　21　　日
                  民事第二十五庭
                      審判長法  官  謝碧莉
                            法  官  林晏如
                            法  官  王本源
正本係照原本作成。
本裁定除以適用法規顯有錯誤為理由外，不得再抗告。如提起再
抗告，應於收受送達後10日內委任律師為代理人向本院提出再抗
告狀。
中　　華　　民　　國　　109 　年　　2 　　月　　21　　日

  　　　　　　　　　　　　　書記官  黃麒倫